臺灣高等法院臺中分院刑事判決
111年度金上訴字第1239號
上  訴  人  臺灣臺中地方檢察署檢察官
被      告  顏宏錡



上列上訴人因被告違反洗錢防制法等案件，不服臺灣臺中地方法
院110年度金訴字第228號中華民國111年3月16日第一審判決（起
訴案號：臺灣臺中地方檢察署109年度偵字第35795號、第38223
號），提起上訴，及經檢察官移送併辦（臺灣臺中地方檢察署11
1年度偵字第35412號），本院判決如下：
    主    文
原判決關於庚○○部分撤銷。
庚○○三人以上共同犯詐欺取財罪，累犯，處有期徒刑貳年拾月。
扣案如附表所示之物沒收。
    犯罪事實
一、緣不詳姓名年籍、綽號「阿國」(下稱「阿國」)之成年男子
    ，明知其無出售虛擬貨幣USDT（即「泰達幣」，下稱U幣）
    之真意，仍於民國109年11月間，向不知情之陳鴻（綽號「
    紅茶」）詢問有無認識虛擬貨幣買家，陳鴻乃向不知情之甲○○探詢，戊○○（綽號「小蔡」）自友人甲○○處聽聞此消息，
    擬以其經商所得現金購買35萬多顆U幣後轉入大陸地區不詳
    帳號之電子錢包，遂委託甲○○聯絡買賣事宜。甲○○透過陳鴻
    與「阿國」取得聯繫後，「阿國」即帶同不詳姓名年籍、冒
    稱臺商「楊董」(下稱「楊董」)之成年男子，於109年11月2
    5日晚上9時許，在臺中市太平區中山路之85度C與甲○○見面
    ，向甲○○佯稱可出售35萬多顆U幣，交易金額為新臺幣（下
    同）1,011萬元，戊○○經甲○○告知此情，誤信「阿國」所述
    為真而應允購買，並由甲○○居中與「阿國」相約於109年11
    月26日下午1時許，在臺中市○○區○○路000○0號玉山商業銀行
    ○○分行(下稱玉山銀行○○分行)前交易，「阿國」為隱身幕後
    ，遮斷金流以逃避查緝，遂以給付一定報酬為誘因，覓得丙○○(通訊軟體Telegram【下稱紙飛機】暱稱「海王」，業經
    本院判處罪刑在案)及透過丙○○覓得丁○○（紙飛機暱稱「牛
    魔王」，業經本院判處罪刑在案）、乙○○(微信暱稱「小新
    」，業經本院判處罪刑在案)、庚○○（紙飛機暱稱「Yzfk Kk
    k」）擔任收送款項之車手工作。丙○○、丁○○、乙○○、庚○○
    均知悉其任務僅係收取、轉交款項，內容極為簡單易行，卻
    能藉此獲得報酬，顯不合常理，依一般社會生活之通常經驗
    ，已預見倘依「阿國」指示領取並層轉款項，恐成為犯罪之
    一環而遂行詐欺取財犯行，且得以隱匿詐欺犯罪所得之去向
    ，竟為賺取報酬，仍基於縱使所經手者為他人受騙交付之款
    項並因此隱匿詐欺犯罪所得之去向，亦不違背其本意之不確
    定故意，而與「阿國」、「楊董」共同意圖為自己不法之所
    有，基於三人以上共同詐欺取財及一般洗錢之犯意聯絡，迨
    丙○○接獲「阿國」通知，即於109年11月26日中午，搭乘丁○○駕駛之車牌號碼0000-00號白色BMW自小客車(下稱白色BMW
    自小客車)與乙○○會合，再搭載乙○○一同前往玉山銀行太平
    分行附近，此際庚○○亦依丙○○指示騎乘車牌號碼000-0000號
    普通重型機車至玉山銀行○○分行附近待命，丙○○另以LINE叫
    車群組聯繫不知情之Uber司機林○○駕駛車牌號碼000-0000號
    自小客車(下稱Uber車)前來現場，由庚○○、丁○○先後依丙○○
    指示坐上Uber車準備收取款項，丙○○、乙○○則待在白色BMW
    自小客車內等候接應。嗣戊○○於109年11月26日下午1時許，
    駕駛車牌號碼000-0000號白色Lexus休旅車(下稱白色Lexus
    休旅車)搭載甲○○並攜帶現金1011萬元抵達玉山銀行○○分行
    前，庚○○即自Uber車下車，坐上白色Lexus休旅車後座，表
    明係「楊董」兒子前來取款，致戊○○陷於錯誤，透過甲○○將
    數個裝有現金總計1011萬元之袋子交付庚○○，庚○○旋下車返
    回Uber車將取得款項全數轉交丁○○，丁○○收取款項後，先給
    付Uber司機林○○2000元車資，再下車將前揭裝有現金之袋子
    悉數攜至白色BMW自小客車上放置，丙○○另以撥打庚○○所持
    用行動電話轉由Uber司機林○○接聽之方式，指示林○○駕車隨
    意繞行約20幾分鐘後再讓庚○○返回玉山銀行○○分行附近騎乘
    機車離開。丁○○隨後依丙○○指示駕駛白色BMW自小客車前往
    臺中市○○區○○○路000巷00號旁，丙○○先自1011萬元中取出90
    萬元現金放在車上，再於同日下午2時25分許，偕同乙○○下
    車進入附近之神岡綠園道，將裝有其餘款項之袋子交付「阿
    國」，以此方式隱匿詐欺犯罪所得之去向。其間因Uber司機
    林○○察覺有異，於同日下午1時30分許，以通訊軟體LINE傳
    送訊息予女友告知疑似載到詐欺車手委請女友報警，經警據
    報後於同日下午3時5分許，在臺中市○○區○○路○段與○○路口
    ，將林○○駕駛之Uber車予以攔檢盤查，雖查得後座乘客庚○○
    ，惟因查無違禁物或犯罪相關贓證物而放行；另戊○○因遲未
    收到等值之「U幣」轉入其指定之大陸地區不詳帳號電子錢
    包，發現受騙，乃委由甲○○於同日晚間報警處理，為警於10
    9年11月27日凌晨0時50分許，在臺中市○○區○○路0號「○○○○
    公園」前，查獲在白色BMW自小客車旁之丙○○、丁○○，經丙○○同意搜索，於同日上午9時50分許，在白色BMW自小客車上
    扣得現金90萬元；另於109年11月27日中午12時10分許，至
    庚○○位於臺中市○○區○○路○段00巷0弄00號住處，經庚○○同意
    執行搜索，扣得如附表所示之物，而循線查悉上情。
二、案經甲○○委任趙仕傑律師告發及臺灣臺中地方檢察署檢察官
    指揮臺中市政府警察局太平分局偵查起訴及移送併辦，暨戊○○告訴臺灣臺中地方檢察署檢察官偵查移送併辦。
　　理　　由
一、證據能力部分：
    本判決下述所引用被告以外之人於審判外之供述證據，檢察
    官、被告庚○○迄本院言詞辯論終結前，就該等證據之證據能
    力，皆表示無意見亦未聲明異議，本院審酌上開供述證據資
    料製作時之情況，並無不當取供或證明力明顯過低之瑕疵，
    認以之作為證據應屬適當，依刑事訴訟法第159條之5規定，
    均具有證據能力。至本案所引用之非供述證據，均與本案待
    證事實具有關聯性，檢察官、被告皆不爭執其證據能力，且
    無證據證明有何偽造、變造或公務員違法取得之情事，復經
    本院依法踐行調查證據程序，自應認均有證據能力。
二、認定犯罪事實所憑之證據及理由：　
    訊據被告庚○○固不爭執犯罪事實欄一所載之客觀事實，惟矢
    口否認有何三人以上共同詐欺取財、一般洗錢犯行。辯稱：
    丙○○拜託我幫忙拿虛擬貨幣買賣的錢，並稱只有110多萬元
    ，直到我坐上白色Lexus休旅車要拿錢時看到好幾袋現金就
    嚇到，我馬上跟丙○○說我不做了，但丙○○恐嚇我如果不拿錢
    也沒辦法離開，我是非自願幫丙○○拿這筆錢等語。經查：
  ㈠犯罪事實欄一所載同案被告丙○○、丁○○、乙○○(下稱同案被告
    3人)與騎乘機車之被告庚○○於前揭時間先後前往玉山銀行○○
    分行，被告庚○○及同案被告丁○○再依指示換乘證人林○○所駕
    Uber車，並由被告庚○○前去告訴人所駕白色Lexus休旅車上
    ，收取告訴人戊○○為向「阿國」購買U幣而交付之1011萬元
    現金，再返回Uber車將取得款項交予同案被告丁○○，復由同
    案被告丁○○將全部款項攜至同案被告丙○○、乙○○所在之白色
    BMW自小客車上，同案被告3人再同車前往○○綠園道，同案被
    告丙○○先自其中留取90萬元現金，再與同案被告乙○○一同下
    車將其餘款項交予「阿國」收取等情，有下列事證足憑：
　①證人即告訴人戊○○於偵查中具結證稱：我與甲○○是遊 戲結識
    的網友，我爸爸有好幾間公司，我們是家族企業，我是其中
    一家公司的負責人。109年11月26日，我駕駛車牌號碼000-0
    000號白色Lexus休旅車搭載甲○○到玉山銀行○○分行前，目的
    是要購買U幣，我之前是向朋友買U幣，但都是小額交易，後
    來我朋友說他沒有U幣了，我在玩遊戲的時候與甲○○突然聊
    到，甲○○說有認識的人在賣U幣，是透過「紅茶」介紹認識U
    幣賣家，如果買的數額越多，價格越優惠，我當時想買35萬
    多顆U幣，因為我有計畫要去中國大陸開工廠，生產自己品
    牌的羽毛球拍、球鞋，那邊可以接受直接用U幣交易，所以
    我買U幣是要拿來做生意用的。U幣賣家要求我給現金，說做
    這行就是要拿現金，我是以中國大陸的虛擬貨幣平台，用我
    朋友名義申請的電子錢包交易，如果交易順利，對方會直接
    將U幣打到我朋友的電子錢包中，我會立刻知道。而35萬多
    顆U幣總價應該是1011多萬元，我想金額這麼大，對方我都
    不認識，不放心讓甲○○拿那麼多錢去，所以我才開車載甲○○
    一起去交易，我是將1000多萬元放在副駕駛座，用袋子將錢
    裝起來，坐在副駕駛座的甲○○將錢拿給上車坐在後座的人，
    整個交易經過都是甲○○幫忙聯絡等語（見109他9522卷第321
    至327頁）。
  ②證人甲○○於偵訊及原審審理時證稱：我朋友綽號「紅茶」之
    陳鴻說他朋友「阿國」有U幣可以出售，問我有無朋友要買
    ，於案發前一天即109年11月25日晚上9時許，在臺中市○○區
    ○○路之85度C，「紅茶」幫忙聯絡「阿國」來跟我見面，在
    場還有另一個自稱「楊董」的人，他們表示「楊董」是臺商
    ，有大量U幣可以賣，要我準備好1000多萬元現金看隔天要
    約哪裡，我問告訴人，告訴人說要購買，我才陪同告訴人一
    起去，並於109年11月26日乘坐告訴人駕駛之白色Lexus休旅
    車到玉山銀行○○分行附近，「阿國」有說會叫「楊董」的兒
    子來拿錢，當天是庚○○上車來拿錢，我不放心直接把錢拿給
    庚○○，「阿國」說如果我不放心，我可以加拿錢的人的紙飛
    機，萬一我給錢之後，他們沒有將U幣轉到帳戶裡，我至少
    還可以聯絡到拿錢的人，我就跟庚○○互加紙飛機，他的暱稱
    是「Yzfk Kkk」，庚○○上車來拿錢時有稱「我是『楊董』的兒
    子，『阿國』叫我上來拿錢」，我就把錢交給庚○○，告訴人同
    意先交錢是因為他知道我跟陳○認識一陣子，單純是相信我
    跟陳○等語(見109他9522卷第182至183、188、302頁；109偵
    35795卷第626頁；原審卷二第58、61至63、68至70頁）。
  ③證人陳○於警詢時證稱：我跟甲○○是朋友，甲○○平時都
    叫我綽號「紅茶」，我是於109年8至10月間玩手機遊戲認識
    「阿國」，「阿國」在遊戲中問我有無認識有關虛擬貨幣的
    人，我在臺中比較認識甲○○，我就請甲○○去問，之後我就把
    「阿國」的聯絡方式給甲○○，他們就自己聯絡等語（見109
    他9522卷第271至272頁）。
  ④證人林○○於警詢及原審審理時證稱：我於109年11月26日中午
    12時50分接到配合的車隊通訊軟體LINE指派訊息，顧客上車
    地址為臺中市○○區○○路的玉山銀行，我駕駛車號000-0000自
    小客車(白色、國瑞)於中午12時54分抵達該處，庚○○先上車
    ，請我往前開在○○區○○路00號○○中醫診所停車，後來丁○○上
    車，一直在講電話，並請我迴轉到一間○○區○○路000號的家
    具行門口，之後又請我迴轉到對面停在一輛車號0000-00號
    白色BMW自小客車旁，當時我的後座乘客搖下車窗，跟這輛
    白色BMW自小客車的駕駛(按即乙○○)打招呼後，搖上車窗，
    就請我開到○○區○○路000-0玉山銀行前停著，此時丁○○對被
    告說「你就說你是『楊董』的兒子 ，跟他拿115X，要點清楚
    ，看有沒有假鈔」，庚○○就下車走向停在臺中市○○區○○路00
    0○0號亞太電信門市前的一輛車號000-0000白色LEXUS休旅車
    並坐進該車後座，庚○○從該輛車白色LEXUS休旅車下車時手
    持數個塑膠袋，再走進我車子後座，丁○○就接過這幾個袋子
    並打開看，我有看到袋子裡面裝滿現金。之後丁○○打了一通
    電話說「拿到了」，此時一直停在我後方的白色BMW自小客
    車就從我旁邊開過並右轉，丁○○就請我開車跟著白色BMW自
    小客車並停在○○路000巷與○○○路口的紅綠燈前，之後丁○○拿
    2000元給我並提著數袋現金下車，坐進停在我車輛前方之白
    色BMW自小客車，該輛白色BMW自小客車便於○○路000巷與○○○
    路交叉路口右轉，此時庚○○請我左轉，之後庚○○接到電話，
    並把電話拿給我聽，電話中的男子（按即丙○○）跟我說「載
    著後座的乘客去○○或市區亂繞個20分至半小時，再繞回來牽
    機車」就掛掉電話，在車上大部分都是丁○○以電話聯絡，對
    方似乎在告知丁○○行駛路線，丁○○接到指令後再告訴我等語
    （見109他9522卷第39至43頁；原審卷二第15至24頁）。
  ⑤證人即同案被告丙○○於偵訊時以證人身分具結證稱：我在紙
    飛機裡的暱稱是「海王」，我依紙飛機群組中的人指示，於
    109年11月26日與「小新」（按即乙○○）一起去幫忙拿錢，
    我另外又找庚○○、丁○○幫忙，找想賺錢的人，庚○○當日騎機
    車到玉山銀行○○分行，一開始站在路邊，Uber車到的時候，
    我就用紙飛機聯絡庚○○上車，「小新」整路跟著我們，然後
    一起拿錢給指定要收錢的人，我跟「小新」將錢裝成2個袋
    子，一人拿1個袋子下去，到的時候有問對方是否是「阿國
    」，我因為缺錢，對方說要給我報酬90萬元，我就願意幫忙
    ，庚○○、丁○○的報酬部分對方說會另外算等語（見109偵357
    95卷第389至345頁）；於原審110年5月26日審理時以證人身
    分具結證稱：丁○○跟庚○○在Uber車上時，是我與丁○○通話並
    給予指示，我有指示丁○○把錢算清楚及庚○○下車領錢時要稱
    是「楊董的兒子」，在白色BMW自小客車扣到的90萬元現金
    是我這次行動的報酬，是我先拿起來放在後車廂，之後才跟
    乙○○下車把剩下的錢交給「阿國」等語（見原審卷二第35至
    38頁）。
  ⑥同案被告丁○○於偵訊時供稱：109年11月26日我跟丙○○去玉山
    銀行○○分行前，是因為丙○○叫我幫他一個忙，後來他叫我去
    一台Uber車，說等一下會有人拿錢上來，再叫我把那些錢拿
    到BMW車上給他，我被叫去Uber車上，就換「小新」開BMW那
    台車，我在Uber車上丙○○有以紙飛機打電話給我，我當時紙
    飛機暱稱是「牛魔王」等語（見109偵35795卷第630頁）；
    於原審審理時證稱：109年11月26日凌晨我睡在丙○○家，之
    後我就被丙○○叫起來，丙○○叫我載他出去一下，那一陣子我
    都是幫他開車，之後「小新」乙○○就上車，我只記得有人報
    路給我開車到玉山銀行○○分行那邊，當時丙○○一直在講電話
    ，到玉山銀行○○分行後，丙○○就叫我下去幫他拿東西，我就
    去Uber車上，看到庚○○在車上，之後庚○○接完電話就下車去
    Lexus車上，庚○○從Lexus車下車就拿幾個袋子來車上給我，
    叫我拿給丙○○，之後丙○○就打電話問我有沒有人拿東西給我
    ，並叫我把東西就拿過去給他，順便從裡面拿2000元給司機
    ，我就照著丙○○的指示下車後再把錢拿到BMW車上放在後座
    中間，「小新」叫我開車，我就照他們報的路一直開，當時
    「小新」跟丙○○都有報路，丙○○一邊看導航、一邊講電話跟
    我報路，在還沒導航前是「小新」告訴我大概要怎麼走，一
    直開到○○區○○路000巷00號的水溝旁，「小新」就叫丙○○跟
    他一起拿錢下車交錢，丙○○說「你在車上等一下」，我就在
    車上等，大約過5分鐘後，他們2人就上車等語（見原審卷二
    第328至335、337頁）。
　⑦同案被告乙○○於偵訊時陳稱：「小新」是我的微信暱稱，丙○○有使用紙飛機暱稱「海王」，我只認識丙○○，不認識庚○○
    、丁○○，當天是丙○○找我陪他去玉山銀行○○分行，快到玉山
    銀行○○分行就換我開BMW自小客車，原來的BMW駕駛（按即丁○○）就去坐另一輛Uber車，我就將BMW自小客車開到快靠近
    玉山銀行○○分行的路邊停著，Uber車上有丁○○及另一個我不
    認識的人（按即庚○○），丙○○叫他們去前面一輛白色Lexus
    車上找人拿錢，我就看到Uber車上有人下車上去那輛白色Le
    xus車，我一直聽到丙○○以電話詢問對方拿到錢了沒、到底
    好了沒，之後丙○○叫我開到玉山銀行○○分行正門口，要我右
    轉，我們就跟Uber車在巷子相遇，原來的BMW駕駛就拿著手
    提袋從Uber車上下來，坐上BMW自小客車後座，我轉過頭看
    ，看到袋子裡有一捆一捆的錢，之後丙○○跟我說叫我幫他將
    袋子裡的錢拿過去給他約好的一個人，我就跟丙○○一人拿一
    個袋子下車，走到神岡綠園道交錢等語（見109偵38223卷第
    198至202頁）。
  ⑧被告庚○○於偵訊時以證人身分具結證稱：109年11月26日紙飛
    機暱稱「海王」之丙○○聯絡我，叫我去玉山銀行○○分行拿錢
    ，我的紙飛機暱稱是「Yzfk Kkk」，我騎我的機車去，抵達
    後用紙飛機告知丙○○，丙○○要我上一輛Uber車，我上車以後
    ，丙○○要我在車上等另一個人上車，過一陣子我就看到丁○○
    坐上我搭的Uber車，之後丙○○要我上一輛白色Lexus車，我
    就到那輛車的副駕駛座敲車窗，跟車內的人說我是「楊董」
    派來的，詢問是否可以上車，坐在副駕駛座的女生就說可以
    ，我上車後坐副駕駛座的女生問我有沒有紙飛機，說安全起
    見與我互加好友，我拿錢下車後回到Uber車上，丁○○在車上
    等我，我將錢交給丁○○拿下車後，他們還有叫Uber司機在那
    邊繞20幾分鐘等語（見109偵35795號卷第424至428頁），核
    與其於本院審理時供述之情節相符（見本院卷二第253至255
    頁）。
  ⑨此外，復有109年11月27日偵查報告、林○○所駕車牌號碼000-
    0000號自小客車查詢汽車車籍資料、臺中市政府警察局勤務
    指揮中心受理110報案紀錄單、林○○提供之LINE通訊軟體派
    車訊息擷圖、車牌號碼000-0000號自小客車照片2張及109年
    11月26日車行紀錄、證人林○○以手機側拍下車乘客照片、車
    牌號碼0000-00號自小客車109年11月26日車行紀錄、車牌號
    碼000-0000號自小客車車輛詳細資料報表、員警109年11月2
    8日偵查報告、指認犯罪嫌疑人紀錄表【丙○○、丁○○、甲○○
    指認】（見109他9522卷第7至9、45、47、51至61、213至21
    5、223至225、229至231、283至286頁）、指認犯罪嫌疑人
    紀錄表【乙○○、甲○○、庚○○指認】、受執行人乙○○之109年1
    2月14日臺中市政府警察局太平分局扣押筆錄、扣押物品目
    錄表、受執行人丙○○之109年11月27日臺中市政府警察局太
    平分局扣押筆錄、扣押物品目錄表、監視錄影畫面翻拍照片
    、車牌號碼0000-00號自小客車後車廂查獲90萬元現金之照
    片（見109偵38223卷第49至53、75至77、85至87、147至149
    、163至165、61至65、109至115、229至232頁）、車牌號碼
    0000-00號自小客車車輛詳細資料報表、受執行人丁○○之109
    年11月27日臺中市政府警察局太平分局扣押筆錄、扣押物品
    目錄表、丁○○自拍車牌號碼0000-00號自小客車上現金影像
    擷圖、受執行人庚○○之109年11月27日臺中市政府警察局太
    平分局扣押筆錄、扣押物品目錄表、臺中市政府警察局110
    年1月12日中市警鑑字第1100003503號鑑定書、內政部警政
    署刑事警察局110年1月11日刑鑑字第1098043018號鑑定書、
    臺灣臺中地方檢察署110年度數採字第4號數位採證報告、數
    位採證報告（見109偵35795卷第127、165至169、187、227
    至231、503至514、第539至548頁）附卷可憑。
  ⑩綜合上開證據，被告庚○○與同案被告3人於犯罪事實欄一所載
    時、地，以犯罪事實欄一所載方式，取得告訴人為向「阿國
    」購買U幣而透過證人甲○○交予被告庚○○之1011萬元現金，
    除同案被告丙○○自其中留取90萬元現金外，其餘款項已經由
    同案被告3人層轉交予「阿國」之事實，洵堪認定。
  ㈡告訴人於上開時、地交出購買U幣之1011萬元現金後，並未取
    得約定購買之U幣，甲○○亦無法聯繫前來取款之被告庚○○或
    「阿國」乙節，業據證人告訴人戊○○於偵訊時具結證述：我
    們在車上等了一陣子都沒有U幣進來，對方又說因為錢很多
    ，他怕不安全想先走，我就問甲○○對方可以相信嗎，甲○○說
    可以，所以我就讓對方先將錢拿走。我等了2個小時，U幣都
    没入帳，我一直問我朋友有沒有收到，但我朋友一直說沒有
    等語明確（見109他9522卷第323頁、第325頁），並經證人
    甲○○於偵訊及原審審理時證稱：因為遲遲等不到虛擬貨幣轉
    到電子錢包，我就一直用紙飛機聯絡「阿國」及取款之庚○○
    ，但對方都不接電話，還將通話紀錄遠端刪除，錢一交出去
    就開始聯絡不上，我就跟告訴人一起去報警等語(見110偵12
    280卷二第331頁；原審卷二第61至62頁)，參以證人陳鴻於
    警詢時證稱：109年11月26日出事後，甲○○當天打電話給我
    ，說購買U幣被「阿國」將錢騙走，看我能不能找到「阿國
    」，我就進入遊戲發現被「阿國」刪好友，找不到「阿國」
    等語（見109他9522卷第273頁），及被告庚○○於偵查中以證
    人身分具結證稱：我坐Uber車繞20幾分鐘後，下車要去牽我
    的機車時，看到我手機裡有那個女生(按即甲○○)打來的電話
    ，還有留訊息叫我接電話，我沒接，我問丙○○怎麼辦，丙○○
    叫我把SIM卡丟掉，紙飛機刪掉，把那個女生好友刪除等語
    （見109偵35795卷第427頁），顯見告訴人交出現金後，「
    阿國」非但未依約將U幣轉入告訴人指定之電子錢包，反而
    立刻刪除相關通話記錄及主動斷絕與證人甲○○全部聯繫方式
    ，殊與交易常情有違，衡諸被告庚○○上車向告訴人戊○○取款
    時謊稱係「楊董的兒子」，業經本院依卷內事證認定如前，
    凡此均足認「阿國」顯無出售U幣之真意，而係夥同冒稱臺
    商「楊董」之人與不知情之證人甲○○見面並誆稱持有大量U
    幣可出售，經證人甲○○居間安排與告訴人之交易事宜後，指
    示被告庚○○佯裝「楊董的兒子」取款，以此方式詐騙告訴人
    ，使告訴人因陷於錯誤而交出1011萬元，準此，被告庚○○及
    同案被告3人所收取、送交之款項，係告訴人受騙交付之詐
    欺贓款，亦堪認定。
  ㈢被告庚○○及同案被告3人以如犯罪事實欄一所載方式參與本案
    犯行，主觀上具有三人以上共同詐欺取財及一般洗錢之不確
    定故意：
  ①上述被告庚○○及同案被告3人收送告訴人所交款項之過程，顯
    係刻意將單一金錢交付行為多段分工，以迂迴、隱晦方式安
    排由不同人進行，且在收取及轉交款項之間，均無需簽立任
    何收據，以明金錢流向及責任，種種行徑均與一般常情及商
    業交易習慣，迥然不同，苟非涉及詐欺不法犯罪，欲製造曲
    折迂迴之收送款項過程，逃避檢警追查，「阿國」本可自行
    出面收取，何須隱身幕後，大費周章透過被告庚○○及同案被
    告3人，以多人傳遞現金之方式取得款項，徒增款項於過程
    中遺失或遭侵吞之風險。參以被告庚○○供稱：當天早上丙○○
    以紙飛機跟我聯絡，叫我去幫他拿錢，我問他我可以拿多少
    報酬，他說4%；我有跟丙○○說我要拿4%跑腿費等語（109偵3
    5795卷第424頁；本院卷二第253至254頁）；同案被告丙○○
    尚稱：我不知道其他被告有無分到錢，但只要有去的人都有
    錢可以領，扣案之90萬元現金是我參與此次行動的報酬等語
    （見原審卷二第47頁、第50頁）；同案被告乙○○亦稱：丙○○
    有說我陪他去會拿一點錢給我等語（見109偵38223卷第293
    頁），惟收送款項乃輕而易舉之事，任何人均得為之，更無
    須數人一同前往，遑論能憑此賺取報酬，顯不合常理，衡酌
    近年來各式各樣之詐欺取財犯罪類型層出不窮，早經政府及
    各類傳播媒體多方宣導、披載，而為具有一般社會生活知識
    經驗之人所能知悉之事。苟無故不親向有資金往來之人收款
    ，反支付對價委由多人收取、轉交，則負責收取、轉交款項
    之人，應有該指示取交款項者係藉此取得不法犯罪所得，並
    隱匿款項實際取得人之身分，以逃避追查之認識，而被告庚○○為具有正常智識經驗之人，對於上開收送款項流程之目的
    為何，當有所瞭解，足可預見此等顯與常情不符之行為模式
    ，係為遂行詐欺財產犯罪並隱匿犯罪所得去向，而事涉詐欺
    、一般洗錢犯罪。
　②Uber司機林○○因搭載被告庚○○、同案被告丁○○，見聞其等之
    對話及舉止後，即懷疑可能載到詐欺車手，而以LINE傳送訊
    息委請女友報警，經警據報於同日下午3時5分許，在臺中市
    太平區中山路三段與樹孝路口，將林○○駕駛之Uber車予以攔
    檢盤查，雖查得後座乘客即被告庚○○，惟因查無違禁物或犯
    罪相關贓證物而放行等情，業經證人林○○於警詢及原審審理
    時證述明確（見109他9522卷第39至41頁；原審卷二第20頁
    ），並有109年11月27日偵查報告、臺中市政府警察局勤務
    指揮中心受理110報案紀錄單附卷可稽（見109他9522卷第7
    、47頁），足徵一般人即可意識到被告庚○○、同案被告丁○○
    之行為有異，而懷疑係不法之舉，則實際參與其中之被告庚○○當可輕易判斷有高度可能係從事詐騙、洗錢等違法行為。
  ③細繹上開被告庚○○及同案被告3人向告訴人取款及層轉交款之
    過程，顯見其等從會合到離開均有計畫，足認分工細膩，且
    隨時依指示謹慎行事，而其等職司取款、交款等經手款項之
    任務，關乎詐欺所得能否順利得手，復因遭警查獲之風險甚
    高，參與傳遞款項之人必須隨時觀察環境變化以採取應變措
    施，否則取款現場如有突發狀況，詐欺犯罪者即不易對該不
    知內情之人下達指令，將導致詐騙計畫功敗垂成，如參與者
    對不法情節毫不知情，甚至將款項私吞，抑或發現係從事違
    法之詐騙工作，更有可能為自保而向檢警舉發，導致詐騙計
    畫功虧一簣，則詐欺犯罪者非但無法領得詐欺所得，甚且牽
    連其他共犯，是詐欺犯罪者斷無可能派遣對詐欺行為毫無所
    悉者從事實際收送款項之工作，尤以，本案告訴人交付之現
    金高達1011萬元，數額極為龐大，此情由證人林○○證稱其有
    看到袋子裝滿現金（見109他9522卷第41頁）即明，苟非被
    告庚○○及同案被告3人願意聽從指示，配合從事至上開地點
    領取、轉送詐欺贓款之工作，「阿國」豈敢任意將該筆鉅款
    交由其等收取運送。衡以被告庚○○所陳明依同案被告丙○○指
    示坐上Uber車、至告訴人所駕Lexus休旅車取款時自稱是「
    楊董」派來的且與證人甲○○互加紙飛機好友、取款後回到Ub
    er車上全數交予同案被告丁○○等參與情節，足見被告庚○○與
    同案被告丙○○保持密切聯繫，且處於待命、依計畫行事之狀
    態，甚至於同案被告3人持贓款驅車前往神岡綠園道後，仍
    配合乘坐Uber車繞行20幾分鐘，凡此均足徵被告庚○○所謂遭
    同案被告丙○○威脅非自願取款之辯解，無可憑信。從而，被
    告庚○○、同案被告3人與「阿國」對本件收送詐欺贓款而洗
    錢等犯行之實行，應係基於彼此互有之信賴關係，而分別負
    責取送款項、現場指揮、把風接應及互相監視，以此方式分
    工合作，其等就所經手之款項極可能為詐欺不法所得一事，
    顯然可得預見。
　④基上，被告庚○○就其與同案被告3人依「阿國」指示向告訴人
    收取、轉交之現金，可能係詐欺所得款項，雖非「明知」，
    然既未逸脫其預見之範圍，則其為獲取不當報酬，仍按指示
    收取款項並層轉交付，以此方式參與詐欺取財犯行，顯然對
    於其所為構成詐欺犯罪計畫之一環、進而促成詐欺犯罪既遂
    之結果予以容認，是被告庚○○雖無積極使詐欺取財犯罪發生
    之欲求，然其仍有縱使其係收取、轉交詐騙所得，亦容認其
    發生而不違背其本意之意，而確有與同案被告3人共同詐欺
    取財之不確定故意，洵堪認定。
  ⑤又按三人以上共同犯刑法第339條詐欺取財罪者，構成刑法第
    339條之4第1項之罪，該條項為法定刑1年以上7年以下有期
    徒刑之罪，屬洗錢防制法第3條第1款所規定之特定犯罪。而
    洗錢防制法之立法目的，依同法第1條規定，係在防範及制
    止因特定犯罪所得之不法財物或財產上利益，藉由洗錢行為
    （例如經由各種金融機構或其他交易管道），使其形式上轉
    換成為合法來源，以掩飾或切斷其財產或財產上利益來源與
    犯罪之關聯性，而藉以逃避追訴、處罰。再本法所稱洗錢，
    指下列行為：一、意圖掩飾或隱匿特定犯罪所得來源，或使
    他人逃避刑事追訴，而移轉或變更特定犯罪所得。二、掩飾
    或隱匿特定犯罪所得之本質、來源、去向、所在、所有權、
    處分權或其他權益者。三、收受、持有或使用他人之特定犯
    罪所得，洗錢防制法第2條定有明文。故行為人如有上揭各
    款所列洗錢行為者，即成立同法第14條第1項之洗錢罪。另
    過去實務認為，行為人對犯特定犯罪所得之財物或利益作直
    接使用或消費之處分行為，或僅將自己犯罪所得財物交予其
    他共同正犯，祇屬犯罪後處分贓物之行為，非本條例所規範
    之洗錢行為，惟依新法規定，倘行為人意圖掩飾或隱匿特定
    犯罪所得來源，而將特定犯罪所得直接消費處分，甚或交予
    其他共同正犯，而由共同正犯以虛假交易外觀掩飾不法金流
    移動，即難認單純犯罪後處分贓物之行為，應仍構成新法第
    2條第1或2款之洗錢行為（最高法院108年度台上字第1744號
    、第2500號判決意旨參照）。查被告庚○○將向告訴人取得之
    詐欺贓款交予同案被告丁○○，再轉由同案被告丙○○、乙○○一
    同交付「阿國」，而共同為本案詐欺取財犯行，已係三人以
    上共犯，被告庚○○及同案被告3人所參與之領取、轉交款項
    等事宜，作用在於使檢警難以溯源追查犯罪所得之蹤跡與後
    續犯罪所得持有者，顯已製造金流之斷點，客觀上足以產生
    隱匿該犯罪所得去向之結果，且被告庚○○及同案被告3人可
    預見所收送之款項係詐欺不法所得，當知悉前開取款、交款
    如此曲折之行為，得以切斷金流致難以追查，藉此隱匿詐欺
    犯罪所得，卻僅因貪圖報酬，即置犯罪風險於不顧，猶願從
    事恐涉有不法之收送款項行為，則其等主觀上亦有隱匿特定
    犯罪所得去向，以逃避國家追訴、處罰而洗錢之不確定故意
    ，至為明瞭，依上開說明，被告庚○○及同案被告3人所為核
    屬洗錢防制法第2條第2款所稱之洗錢行為甚明。
  ㈣按行為人對於構成犯罪之事實，明知並有意使其發生者，為
    故意；行為人對於構成犯罪之事實，預見其發生，而其發生
    並不違背其本意者，以故意論，刑法第13條定有明文。又共
    同正犯之意思聯絡，不以彼此間犯罪故意之態樣相同為必要
    ，蓋刑法第13條第1項、第2項，前者為確定故意（直接故意
    ），後者為不確定故意（間接故意），惟不論「明知」或「
    預見」，僅係認識程度之差別，不確定故意於構成犯罪事實
    之認識無缺，與確定故意並無不同，進而基此認識「使其發
    生」或「容認其發生（不違背其本意）」，共同正犯間在意
    思上乃合而為一，形成意思聯絡（最高法院103年度台上字
    第2320號判決意旨參照）。復按共同正犯係共同實行犯罪行
    為之人，在共同意思範圍內，各自分擔犯罪行為之一部，相
    互利用他人行為，以達其犯罪之目的，故不以實際參與犯罪
    構成要件行為或參與每一階段之犯罪行為為必要；又共同正
    犯之意思聯絡原不以數人間直接發生為限，即有間接之聯絡
    ，亦屬之(最高法院111年度台上字第4033號判決意旨參照)
    。查被告庚○○及同案被告3人雖非親自向告訴人施詐，而未
    自始至終參與各階段之犯行，然其等於行為時雖預見所收取
    或轉交之款項可能係詐欺不法所得，且經其等收送後即產生
    金流斷點，仍在縱發生該結果亦不違背其等本意之容認狀況
    下（依卷內事證，尚難認定被告庚○○及同案被告3人有積極
    使犯罪結果發生之欲求），分別依指示收取告訴人交付之受
    騙款項及將贓款層轉其他上手等行為，均係該詐欺、洗錢犯
    罪歷程不可或缺之重要環節，尤其是收取、送交贓款，更是
    最終完成詐欺取財、洗錢犯行之關鍵行為，職是之故，被告
    庚○○及同案被告3人既對遂行本案三人以上共同詐欺取財、
    一般洗錢犯行具有不確定故意，而與「阿國」、「楊董」形
    成意思聯絡，並參與詐欺取財及一般洗錢之犯罪構成要件行
    為，不論其等實際參與之動機或原因為何，其等內部關於報
    酬、利潤如何分派，揆諸前揭說明，自應就所參與犯罪之全
    部犯罪結果共同負責，而論以共同正犯。
  ㈤綜上所述，被告庚○○所辯顯係事後卸責之詞，不足採信。本
    案事證明確，其前開三人以上共同詐欺取財及一般洗錢之犯
    行均堪認定，應予依法論科。　 
三、論罪及法律適用之說明：　　　　
　㈠核被告庚○○所為，係犯刑法第339條之4第1項第2款之三人以
    上共同犯詐欺取財罪及洗錢防制法第14條第1項之一般洗錢
    罪。
　㈡再業務侵占罪之成立，以因執行業務而持有他人之物為前提
    ，必行為人先合法持有他人之物，而於持有狀態繼續中，擅
    自處分，或易持有為所有之意思，而逕為所有人之行為，始
    克相當。倘其持有之初，係出於非法方法，即非合法持有，
    除應視其非法行為之態樣，分別成立相關罪名外，無成立業
    務侵占罪之餘地（最高法院90年度台上第1114號判決意旨參
    照）。而刑法第339條第1項之規定，意圖為自己或第三人不
    法之所有，以詐欺使人將本人或第三人之物交付者，為詐欺
    罪，凡以不法意圖，施詐術使人陷於錯誤，而移轉物之所有
    者，係構成刑法之詐欺罪，至於在物之移轉所有過程中，縱
    令移轉物之占有，先呈暫時持有狀態，爾後始變異持有為所
    有，亦不因其不法移轉物之所有過程有此暫時持有狀態及易
    持有為所有之情形，即論以侵占罪。又刑法上之侵占與詐欺
    ，俱以不法手段占有領得財物，其客觀構成要件之主要事實
    雷同，二罪復同以為自己或第三人不法之所有意圖為主觀要
    件，同以他人之財物為客體，同為侵害財產法益之犯罪，犯
    罪構成要件亦具共通性（即共同概念），應認為具有同一性
    （最高法院97年度台非字第375號判決意旨參照）。
　　另刑事訴訟之目的，在於確定國家具體刑罰權之有無及其範
    圍，其範圍端以檢察官或自訴人起訴之犯罪事實為斷，而刑
    事訴訟之審判，採不告不理原則，法院固不得對未經起訴之
    事實予以審判，然依刑事訴訟法第300條規定，法院於不妨
    害基本社會事實同一性，且無礙被告訴訟防禦權之前提下，
    仍得依職權認定事實、適用法律，而變更檢察官所引起訴法
    條審判之，以兼顧控訴原則、訴訟經濟及被告訴訟權益(最
    高法院110年度台上字第4370號判決意旨參照)。查被告庚○○
    取得本案告訴人受騙交付之現金，再經由同案被告3人將詐
    欺所得款項層層轉交，乃以非法方式取得上揭款項，依前揭
    說明，應係加重詐欺取財之行為，無論以業務侵占之餘地。
    又起訴事實雖未敘及告訴人係遭「阿國」以犯罪事實欄一所
    載方式詐欺而交付財物之事實，惟此部分與其餘經起訴並認
    為有罪之部分具一罪關係，為起訴效力所及，本院自應併予
    審理。公訴意旨認被告庚○○所為係犯刑法第336條第2項之業
    務侵占罪，容有誤會，惟起訴之基本事實同一，並經本院當
    庭告知上開為起訴效力所擴張及變更後之犯罪事實與罪名（
    見本院卷二第249至252頁），予被告庚○○辯明之機會，自無
    礙於被告庚○○訴訟上防禦權之行使，爰依法變更起訴法條。
  ㈢被告庚○○及同案被告3人、「阿國」、「楊董」就本案犯行，
    具有犯意聯絡及行為分擔，應論以共同正犯。
  ㈣被告庚○○所犯三人以上共同犯詐欺取財罪及洗錢防制法第14
    條第1項之一般洗錢罪間，具有行為局部重合性，在法律上
    應評價為一行為較為合理，屬一行為觸犯數罪名之想像競合
    犯，應依刑法第55條前段規定，從一重論以刑法第339條之4
    第1項第2款之三人以上共同犯詐欺取財罪。
  ㈤被告庚○○前因妨害自由、妨害性自主、藥事法、毒品等案件
    ，經原審法院以106年度聲字第5426號裁定定其應執行之刑
    為有期徒刑4年2月確定，於109年6月26日縮短刑期執行完畢
    等情，業經起訴書載明，蒞庭檢察官於本院審理時亦援引起
    訴書之內容為主張（見本院卷二第256至257頁），並有卷附
    臺灣高等法院被告前案紀錄表可按(見本院卷一第219頁)，
    且被告庚○○就其上開前案紀錄亦不爭執，是被告庚○○受徒刑
    執行完畢後，5年內故意再犯本案有期徒刑以上之罪，為累
    犯，蒞庭檢察官於本院審理時亦請求依累犯規定加重其刑（
    見本院卷二第257頁），本院考量被告庚○○於前案執行徒刑
    完畢後，仍未能記取教訓，執行完畢出監甫滿5個月即故意
    再為本案犯行，可見其對刑罰反應力薄弱，且主觀上未能警
    惕而有特別之惡性，依其本案所犯情節亦查無司法院釋字第
    775號解釋所指，個案應量處最低法定刑度，又無法適用刑
    法第59條減輕其刑之規定，致生其所受之刑罰超過其所應負
    擔罪責，導致其人身自由因此遭受過苛之侵害，而有不符憲
    法罪刑相當原則之情形，自應依刑法第47條第1項之規定，
    加重其刑。
  ㈥臺灣臺中地方檢察署110年度偵字第12280號、111年度偵字第
    35412號移送併辦部分，與本案起訴之犯罪事實相同，為事
    實上同一案件，本院自應併予審理。
四、原審疏未詳查，遽對被告庚○○為無罪之諭知，尚有違誤，檢
    察官上訴意旨指摘原判決諭知被告庚○○無罪為不當，其上訴
    為有理由，自應由本院將原判決關於被告庚○○部分撤銷改判
    。爰以行為人之責任為基礎，審酌近年來我國詐欺犯罪猖獗
    盛行，並經報章媒體廣為披露，是詐欺對於社會及民眾財產
    之重大危害當為我國人民所熟知，而被告庚○○年紀尚輕，身
    體及心智均健全，卻不思以正當途徑獲取財物，恣意參與本
    案加重詐欺取財及一般洗錢犯行，詐騙告訴人之總額更高達
    千萬元，並藉由迂迴層轉詐欺所得之方式，製造金流斷點，
    致檢警機關追查不易，參以本案係以直接向告訴人領取高額
    現金之方式、層層將詐得款項轉交上手，在在顯示其犯罪手
    法及犯罪心態之惡劣，以及對於社會秩序、民眾財產及人際
    間信賴之嚴重破壞，所為實不足取，並考量被告庚○○於本案
    之分工情節、參與犯行之程度、犯罪動機、目的、手段，並
    斟酌被告庚○○犯後坦承客觀事實，但否認主觀犯意，迄未與
    告訴人達成和解賠償損害之犯後態度，參以其自述之智識程
    度、就業狀態、家庭生活與經濟狀況（見原審卷二第361頁
    ）等一切情狀，量處如主文第2項所示之刑，以示懲儆。
五、沒收部分：
  ㈠按犯罪所得，屬於犯罪行為人者，沒收之。但有特別規定者
    ，依其規定。前二項之沒收，於全部或一部不能沒收或不宜
    執行沒收時，追徵其價額，刑法第38條之1第1項、第3項分
    別定有明文。又按二人以上共同犯罪，關於犯罪所得之沒收
    或追徵，倘個別成員並無犯罪所得，且與其他成員對於所得
    亦無事實上之共同處分權時，即無「利得」可資剝奪，故共
    同正犯所得之沒收或追徵，應就各人所分得者為之。又所謂
    各人「所分得」之數，係指各人「對犯罪所得有事實上之處
    分權限」者而言。各共同正犯有無犯罪所得、所得多寡，事
    實審法院應視具體個案之實際情形，綜合卷證資料及調查結
    果，依自由證明程序釋明其合理之依據而為認定（最高法院
    107年度台上字第2491號判決意旨參照）。查扣案之90萬元
    現金據同案被告丙○○於本院審理時供承係其個人本案實際取
    得之報酬（見本院卷二第37頁），自不能於被告庚○○所犯罪
    刑項下宣告沒收；又被告庚○○供稱案發當天晚上僅有向同案
    被告丙○○拿回2萬元欠款等語(見本院卷二第255頁)，否認有
    何犯罪所得，復無證據證明其已有獲取報酬或分潤贓款，即
    難認其實際有犯罪所得，自無從宣告沒收。
　㈡按洗錢防制法第18條第1項規定：「犯第14條之罪，其所移轉
    、變更、掩飾、隱匿、收受、取得、持有、使用之財物或財
    產上利益，沒收之。」本條係採義務沒收主義，對於洗錢標
    的之財物或財產上利益，不問是否屬於行為人所有，均應依
    本條規定宣告沒收。且本條係針對洗錢標的所設之特別沒收
    規定，至於洗錢行為標的所生之孳息及洗錢行為人因洗錢犯
    罪而取得對價給付之財產利益，暨不能或不宜執行沒收時之
    追徵、沒收財產發還被害人部分，則仍應回歸適用刑法相關
    沒收規定（最高法院111年度台上字第872、879號判決意旨
    參照）。再者，刑法、刑法施行法相關沒收條文，將沒收訂
    為「刑罰」、「保安處分」以外之法律效果，而實際上，沒
    收仍有懲罰之效果，屬於干預財產權之處分，應遵守比例原
    則及過渡禁止原則，是於刑法第38條之2第2項規定沒收有過
    苛之虞、欠缺刑法上之重要性、犯罪所得價值低微，或為維
    持受宣告人生活條件之必要者，得不宣告或酌減之，賦予法
    官在個案情節上，審酌宣告沒收將過於嚴苛而有不合理之情
    形，得不予宣告沒收，以資衡平，是上開洗錢防制法第18條
    第1項之沒收規定，亦應有刑法第38條之2第2項規定之適用
    。查被告庚○○本案一般洗錢行為之標的即詐欺所得贓款1011
    萬元，已悉數交由同案被告丁○○層轉，此情業經認定如前，
    且被告庚○○無何證據證明已有獲取報酬，則倘仍就其所收受
    、轉交之款項，一律予以宣告沒收，實有過苛之虞，依刑法
    第38條之2第2項規定，不予宣告沒收。　　
　㈢按供犯罪所用、犯罪預備之物或犯罪所生之物，屬於犯罪行
    為人者，得沒收之，刑法第38條第2項定有明文。扣案如附
    表所示之行動電話，為被告庚○○所有，供本案犯罪聯繫使用
    ，業據被告庚○○供明在卷（見本院卷二第248頁），爰依刑
    法第38條第2項前段規定宣告沒收。
據上論斷，依刑事訴訟法第369條第1項前段、第364條、第299條
第1項前段、第300條，判決如主文。
本案經檢察官謝怡如提起公訴及移送併辦，檢察官陳僑舫提起上
訴，檢察官楊凱婷移送併辦，檢察官己○○到庭執行職務。
中　　華　　民　　國　　111 　年　　11　　月　　22　　日
            刑事第六庭　  審判長法　官　吳  進  發
                                法　官　鍾  貴  堯
                                法　官　尚  安  雅
以上正本證明與原本無異。
如不服本判決應於收受送達後二十日內向本院提出上訴書狀，其
未敘述上訴之理由者並得於提起上訴後二十日內向本院補提理由
書（均須按他造當事人之人數附繕本）「切勿逕送上級法院」。
因疫情而遲誤不變期間，得向法院聲請回復原狀。

                                書記官  林  巧  玲
　　　　　　　　　　　　　　　　
中　　華　　民　　國　　111 　年　　11　　月　　22　　日

附錄本案論罪科刑法條：
洗錢防制法第14條第1項
有第二條各款所列洗錢行為者，處7年以下有期徒刑，併科新
臺幣5百萬元以下罰金。
刑法第339條之4第1項
犯第339條詐欺罪而有下列情形之一者，處1年以上7年以下有期
徒刑，得併科1百萬元以下罰金：
一、冒用政府機關或公務員名義犯之。
二、三人以上共同犯之。
三、以廣播電視、電子通訊、網際網路或其他媒體等傳播工具，
    對公眾散布而犯之。

附表：
   扣案物品名稱及數量    備           註 iPhone6plus行動電話1支 (IMEI：000000000000000) ①被告庚○○所有供犯罪所用之物 ②臺中市政府警察局太平分局扣押物品目錄表、扣押物品清單(見109偵35795卷第231頁；原審卷一第317頁) vivo行動電話1支 (IMEI：000000000000000、000000000000000)